【裁判字號】    98,救,93
【裁判日期】    981214
【裁判案由】    訴訟救助
【裁判全文】
臺北高等行政法院裁定
                                        98年度救字第93號
聲  請  人  甲○○
相  對  人  勞工保險局
代  表  人  乙○○（總經理）
上列當事人間勞保事件，聲請人聲請訴訟救助，本院裁定如下：
    主  文
聲請駁回。
聲請程序費用由聲請人負擔。
    理  由
一、按「當事人無資力支出訴訟費用者，行政法院應依聲請，以
    裁定准予訴訟救助。……」；「聲請人無資力支出訴訟費用
    之事由應釋明之。」；「前項釋明，得由受訴行政法院管轄
    區域內有資力之人出具保證書代之。」；「民事訴訟法……
    第二百八十四條……之規定……於本節準用之。」，行政訴
    訟法第101 條前段、第102 條第2 項、第3 項及第176 條各
    定有明文；民事訴訟法第284 條並規定：「釋明事實上之主
    張者，得用可使法院信其主張為真實之一切證據。但依證據
    之性質不能即時調查者，不在此限。」。又「行政訴訟法第
    101 條所謂無資力，係指窘於生活，且缺乏經濟上之信用者
    而言。」，最高行政法院97年裁聲字第18號判例可資參照；
    亦即若非欠缺必需之生活費不能支付訴訟費用，且無籌措款
    項以支付訴訟費用之信用能力者，尚難謂為無資力支出訴訟
    費用。
二、本件聲請人主張：聲請人與相對人間勞工保險理賠事件，本
    應繳交訴訟費用，但因聲請人生活困難，職災雇主三燁企業
    有限公司近3 年來未賠過一毛錢，聲請人受傷還需醫藥費，
    而上班又會影響復健，迭3 年來工作做做停停，還有卡債，
    目前實無資力再支付訴訟費用，本件訴訟，相對人違法事證
    明確，聲請人一定有勝訴之希望，另臺灣士林地方法院已對
    聲請人裁定准予訴訟救助，而臺灣基隆地方法院駁回聲請人
    訴訟救助之聲請，聲請人已提起抗告，爰依行政訴訟法第10
    2 條第1 項之規定，聲請訴訟救助云云，並提出全國財產稅
    總歸戶財產查詢清單、財政部北區國稅局97年度綜合所得稅
    各類所得資料清單及臺灣士林地方法院98年度救字第44號民
    事裁定等件影本為證。經查：聲請人上開聲請，固以臺灣士
    林地方法院98年度救字第44號民事裁定以為釋明，然該裁定
    乃聲請人與三燁企業有限公司間職業災害補償金事件准予訴
    訟救助，究其原因係聲請人於前訴訟符合職業災害勞工保護
    法第32條第1 項之規定，而本件行政訴訟乃聲請人與相對人
    間勞保事件，顯與前該訴訟之當事人及法律關係均不同，當
    無職業災害勞工保護法第32條第1 項規定之適用，故臺灣士
    林地方法院98年度救字第44號民事裁定不足為本件聲請之釋
    明；揆諸前揭說明，本件聲請即應審究聲請人有無資力支付
    本件訴訟費用，觀諸聲請人所提出之財政部北區國稅局97年
    度綜合所得稅各類所得資料清單影本，可知聲請人97年度財
    產所得新臺幣（下同）198,920 元中利息所得高達20,005元
    （計算式：10,057＋9,948 ＝20,005），足認聲請人名下應
    有一定數額之存款，而本件訴訟費用4,000 元，尚屬聲請人
    財產資力所得負擔，是聲請人並非無資力支出本件訴訟費用
    。從而，聲請人聲請本件訴訟救助，揆諸前揭規定、判旨及
    說明，顯與聲請訴訟救助之要件，即有未合，應予駁回。
三、依行政訴訟法第104 條，民事訴訟法第95條、第78條之規定
    ，裁定如主文。
中    華    民    國    98    年    12   月     14    日
            臺北高等行政法院第一庭
                            審判長法  官  王立杰
                                  法  官  洪遠亮
                                  法  官  許麗華
上為正本係照原本作成。
如不服本裁定，應於送達後10日內向本院提出抗告狀（須按他造
人數附繕本）。
中    華    民    國    98    年    12   月     15    日
                                  書記官  林淑盈


司法院資訊處製作；財團法人民間司法改革基金會備份。
